臺灣高等法院高雄分院刑事判決
                                    101年度上易字第953號
上  訴  人  臺灣屏東地方法院檢察署檢察官
上  訴  人
即  被  告  陳文財


選任辯護人  陳炳彰律師
上  訴  人
即  被  告  林素玉



上列上訴人因被告傷害等案件，不服中華民國101 年8 月31日臺
灣屏東地方法院第一審判決（起訴案號：臺灣屏東地方法院檢察
署100 年度偵字第5860、8765號），提起上訴，本院判決如下：
    主  文
上訴駁回。
    事  實
一、丙○○為甲○○之夫，為有配偶之人。乙○○則與丙○○自民國96年
    間即以男女朋友關係交往同居，而乙○○明知丙○○（另涉通姦
    部分，業經其配偶甲○○已於原審撤回告訴，由原審另行審結
    ）係有配偶之人，竟基於相姦之犯意，於100 年2 月間某日
    晚間某時許，在乙○○位於屏東市○○路000 巷0 號租屋處房間
    內，與丙○○發生性行為1 次。嗣經蘋果日報於100 年5 月15
    日刊登報導後，甲○○發覺有異，而查知上情。
二、丙○○於100 年4 月25日20時前某時許，前往其友人洪春生位
    於屏東縣○○市○○路000 號之7 之處所與不詳姓名數人屋內打
    麻將，嗣於同日20時許，乙○○因細故前往該處欲找丙○○理論
    ，乙○○基於公然侮辱之犯意，在上開屋內不特定人得以共見
    共聞之情形下，以「臭俗仔」、「龜兒子」、（台語）等語
    辱罵丙○○，足以貶損丙○○名譽。又另基於傷害之犯意，在該
    處所先持安全帽毆打丙○○，丙○○、乙○○2 人遂在屋內現場發
    生拉扯，經屋主洪春生拉開2 人，並協調渠等至屋外談判，
    惟丙○○、乙○○2 人在屋外，又發生口角爭執拉扯，其間乙○○
    以腳踢打丙○○頭、腹部等處，致丙○○受有頭面部4 ×4 公分
    腫痛、腹部疼痛、右手掌背4 ×4 公分腫痛之傷害；丙○○被
    毆打後，亦基於傷害之犯意，徒手用力拉扯乙○○，並出手毆
    打其前胸，致乙○○因而受有左腕挫擦傷、下背挫擦傷、右大
    腿挫擦傷、右肘擦挫傷及前胸挫傷之傷害。
三、丙○○不甘乙○○欲與其分手，竟基於恐嚇危害安全之犯意，分
    別於附表所示之時間（99年10月20日14時23分、同月22日凌
    晨1 時30分、100 年4 月4 日22時17分、同月24日凌晨0 時
    45分許），以其所持用之門號0000000000號行動電話，分別
    傳送如附表所示之簡訊內容至乙○○所持用之門號0000000000
    號行動電話，而以此加害生命、身體之言語，恫嚇乙○○，致
    其心生畏懼而危害於安全。
四、丙○○又不滿乙○○於100 年4 月28日18時許，前往警局製作筆
    錄，並對其提前揭（100 年4 月25日）傷害之告訴，竟基於
    毀損之犯意，於100 年4 月28日22時5 分許，騎車牌號碼不
    詳之黑色機車前往乙○○位於屏東市○○路000 巷0 號租屋處前
    方某處，即以紅色油漆潑向乙○○上開住處之大門，因而波及
    該屋大門附近之牆壁、窗戶及停放於該租屋處前方之重型機
    車，致令該大門、牆壁、窗戶及上開重型經車之美觀功能喪
    失，足以生損害於乙○○。
五、案經丙○○、乙○○分別訴由屏東縣政府警察局屏東分局報告暨
    甲○○訴由臺灣屏東地方法院檢察署檢察官偵查起訴。
    理  由
壹、證據能力：
一、被告丙○○及其辯護人否認證人即告訴人乙○○、證人林宇傑於
    警詢所為陳述之證據能力，因證人乙○○、林宇傑於警詢之陳
    述，均係屬審判外之陳述，亦與刑事訴訟法第159 條之2 、
    之3 所規定之例外情形不符，被告丙○○之辯護人亦爭執其證
    據能力（本院卷42頁），經核無同法第159 條之5所規定之
    例外情形，是依同法第159 條第1 項規定，證人乙○○、林○○
    於警詢中所為之陳述，均無證據能力。
二、本件卷附丙○○0000000000、0000000000門號發出簡訊翻拍照
    片16張（警卷第28-35 頁、偵一卷第45-64 頁、第93-107頁
    ）、屏東市忠孝路000 巷口監視器翻拍照片6 張（警卷第36
    -38 頁）、乙○○屏東市○○路000 巷0 號住處遭潑油漆現場照
    片8 張（警卷第39-42 頁）、屏東縣政府警察局屏東分局10
    1 年3 月5 日屏警分偵字第1010004729號函暨所附丙○○潑漆
    案件監視器錄影光碟及翻拍照片6 張（原審卷第25-30 頁）
    ，均係傳達照相當時現場情況，而透過照片傳達的情形與現
    場真實情形，在內容上的一致性，透過機械的正確性來加以
    保障。換言之，照片並不存在人對現實情形的知覺、記憶所
    經常發生的表現錯誤，是認照片之性質係非供述證據，並無
    傳聞法則之適用，且於此亦別無證據證明上開照片有經偽造
    、變造之情形，自有證據能力。
三、又按一般人在日常生活中，因為傷痛或其他身體不適之徵狀
    ，到醫療院所就診而非訴訟目的就醫，醫生在例行性診療過
    程對病患所為醫療行為後出具之診斷證明書，而醫生為從事
    業務之人，於通常醫療過程所製作之證明文書，固應屬刑事
    訴訟法第159 之4 第2 款所稱之證明文書。惟一般人遭受毆
    打成傷為提告訴到醫院就診，醫生為其治療，應病患之要求
    並出具之診斷證明書，該診斷證明書所記載之內容，具有個
    案之性質，應屬被告以外之人審判外之陳述，為傳聞證據。
    本件乙○○之善工醫療財團法人屏東基督教醫院100 年4 月25
    日乙診字第e00000000 號診斷證明書（警卷第20頁、偵一卷
    第92頁）、丙○○之國仁醫院100 年4 月25日國仁醫甲診字第
    壹參參伍號驗傷診斷書（警卷第21頁、偵四卷第4 頁），均
    受毆打成傷為提告訴到醫院就診治，請醫生為其治療，而要
    求醫生出具之診斷證明書，固均屬證人審判外之陳述，為傳
    聞證據，雖無刑事訴訟法第159 條之1 至第159 條之4或其
    他規定之傳聞證據例外情形，然因被告2 人及被告丙○○之辯
    護人對此2 紙診斷證明書，均同意作為證據（本院卷第67頁
    ），依刑事訴訟法第159 條之5 第2 項之規定，本院審酌該
    證據作成之情況，認為適當，自得作為證據。
四、又按被告以外之人於審判外之陳述，雖不符刑事訴訟法第15
    9 條之1 至第159 條之4 之規定，而經當事人於審判程序同
    意作為證據，法院審酌該言詞陳述或書面陳述作成時之情況
    ，認為適當者，亦得為證據，刑事訴訟法第159 條之5 第1
    項定有明文。本件檢察官、被告丙○○及其辯護人、被告乙○○
    對於本判決後述所引用除前揭有爭執部分外之其餘證人筆錄
    、書面證據等資料，於本院審理中，均同意作為證據（本院
    卷第42-44 頁），本院復審酌該等書面陳述作成時之情況，
    並無非法取得之虞，亦無不得或不宜作為證據之情事，且以
    之作為本案論罪之證據，均與本案待證事實具有相當關聯性
    ，是依刑事訴訟法第159 條之5 之規定，堪認該等證據，均
    有證據能力。
貳、實體上認定：
一、【被告乙○○犯相姦罪部分】：
（一）訊據被告乙○○固坦承與丙○○相識之情，惟矢口否認曾與丙○○有同居相姦之行為，並辯稱：伊沒有與丙○○發同居過，
      而雙方僅為普通朋友，因為他們（丙○○與甲○○）是夫妻，
      所以甲○○才會告伊相姦，事實上伊沒有做，也沒有物證就
      認為伊與丙○○有相姦行為，伊身上疤痕是剖腹造成的，是
      大家聊天說出來的，不能因丙○○說伊身上有這個疤痕，就
      說伊曾與他有發生性行為云云（本院卷73頁）。然下列之
      證據已足以證明被告乙○○相姦犯行：
  ⒈證人丙○○為告訴人甲○○之夫，且現婚姻關係仍存續中之事實
    ，此有丙○○與甲○○之戶籍謄本1 份在卷可按（偵三卷第3 頁
    ），故此部份之事實，應堪認定。
  ⒉次按訴訟法之證明及認定之事實，乃歷史之證明及推論，與
    自然科學上之實驗證明不同，後者得以實驗求證完全一致或
    符合，然訴訟法上之證明及事實認定，以推論高度之蓋然性
    ，其推論所得之概括認定，須通常之人皆可確信為真實即可
    （最高法院84年度臺上字第5129號判決意旨參照）；另認定
    犯罪事實所憑之證據，並不以直接證據為限，間接證據亦應
    包含在內，且此間接證據在直接關係上，已足以證明他項事
    實，而由此他項事實，本於推理之作用足以證明待證事實者
    ，審理事實之法院復於判決理由中闡明其如何依該間接證據
    推理出直接事實，該間接證據於現行刑事訴訟法即為合法而
    有證據能力（最高法院有32年上字第67號判例意旨參照）。
  ⒊被告乙○○雖以前詞置辯，惟查：
  ⑴被告兼證人丙○○於偵查中以證人身分證稱：我在98年初開始
    跟乙○○同居，今（100 ）年2 月分手，我跟她在（屏東縣）
    九如鄉東寧村光明路租屋處同居，後來在○○市○○路000 號2 
    樓同居，之後在屏東市○○路000 巷0 號同居，…我最後1 次
    於100 年2 月間某日，是在乙○○位於屏東市忠孝路租屋處發
    生性關係的等語（偵一卷第16頁）；又丙○○於臺灣屏東地方
    法院家事法庭另案（99年度家護字第954 號，下稱家護卷）
    於99年12月16日審理亦供承：我與乙○○目前還有同居等語（
    家護卷第22頁），核與被告乙○○於99年10月23日警詢及臺灣
    屏東地方法院家事法庭99年12月16日審理亦供承：我與丙○○
    於98年8 月份開始同居，同居地點是屏東市○○路000 巷0 號
    等語，亦屬一致（家護卷第8 至10頁、22頁），足認被告乙○○另辯稱：並未曾與丙○○同居過，亦未與丙○○發生性關係云
    云，顯與事實不符，自難採信。
  ⑵再參以證人洪○○已於原審證稱：（問：你說乙○○跟丙○○是男
    女朋友關係，你如何判斷她們的關係？）因為我們去唱歌、
    烤肉、旅遊，他們2 人都在一起，丙○○說他都有在照顧乙○○
    ，租房子給乙○○跟她兒子住，還有給她生活費。（問：丙○○
    這樣的意思就是乙○○是他的女朋友？）是。在我們朋友中也
    是這樣認為等語（原審卷第120 頁正面及背面），則核與被
    告兼證人丙○○於原審證述：我跟乙○○已經認識5 、6 年，是
    在按摩院認識的，她跟她男友分手後，我們就在一起，我們
    交往後我就在乙○○租的房子家睡覺，我有提供乙○○生活費，
    新台幣（下同）2 至3 萬元等語（原審卷第123 頁反面- 第
    124 頁），大致相符。又證人洪春生與丙○○屬相當熟識之朋
    友（原審卷第116 頁反面），且佐以丙○○偶而會在洪○○居處
    打麻將、泡茶、唱歌等情，亦據證人洪○○於偵訊及原審證述
    甚詳（偵一卷第69頁、原審卷第117 頁），足見洪○○對丙○○
    與乙○○之平日交往情形，理應已相當知悉，堪認被告兼證人
    丙○○及證人洪○○前揭所為證述，均應屬實在。故被告乙○○辯
    稱：伊與丙○○僅是普通朋友云云，亦與事實不符，自無足採
    信。
  ⑶又被告乙○○固辯稱：因為伊不懂，始會在家事案件說伊與丙○○係同居關係云云。惟查被告乙○○以被告丙○○為相對人，向
    臺灣屏東地方法院民事庭聲請民事保護令前，曾於99年10月
    23日至警局製作筆錄，固有乙○○99年11月12日民事通常保護
    令聲請書狀在卷可按（家護卷第2-2 頁反面），惟其又於99
    年12月16日，即撤回該保護令之聲請，並經屏東地方法院以
    99年度家護字第954 號民事裁定「乙○○聲請核發通常保護令
    之聲請駁回」之事實，此有臺灣屏東地方法院99度家護字第
    95 4號民事裁定書在卷可按（家護卷第24-25頁、偵一卷第8
    9-90 頁），又被告乙○○復於臺灣屏東地方法院審理該件保
    護令之過程中亦表示：「我們目前還有同居等語。」（家護
    卷第22頁），並有台灣親密關係暴力危險評估表《被害人：
    乙○○，加害人：丙○○，兩造關係：同居人》（家護卷第14-15
     頁）可按。又被告乙○○雖為國中學歷（警卷調查筆錄受詢
    問人欄所載），然其在社會上工作多年，業據被告乙○○已於
    原審供承在案（原審卷第72頁），且其於案發當時已為成年
    人，復育有1 子（林○○），理應已有相當社會經驗，則其對
    一般男女之間究係一般朋友關係或親密同居關係之區別，自
    難諉為不知。顯見被告乙○○上開所辯，顯與事實不符，不足
    採信。
  ⒋又被告丙○○於原審亦以證人身分證述：我們（即被告2 人）
    除了有同居關係，就有在乙○○租的房子家睡覺，我也有提供
    她生活費…，我在乙○○家睡覺也有發生性行為等語（原審卷1
    43-150 頁）。又審酌被告丙○○與乙○○分手後，雙方雖因而
    產生訴訟糾紛，然有配偶之人與婚姻關係以外之女子有通姦
    之行為，仍會受社會予以責難。況被告丙○○當時猶擔任里長
    職務（參警卷12頁職業欄所載），且平日是要為民眾服務之
    事實，亦據被告乙○○已於原審以證人身分證述在卷（原審卷
    74頁反面），故如其婚外姦情曝光，以被告丙○○當時在社會
    上之地位觀之，亦屬將遭民眾責難，本件丙○○既願意於原審
    證述其於乙○○發生婚外之性關係，則其與乙○○發生上開婚外
    性關係之證詞，應具有相當之證明力，自可信為真實。
  ⒌另被告丙○○又具狀載明：乙○○下腹部有橫約10餘公分的開刀
    疤痕，及左臂膀位置有白色呈橢圓形胎記等身體特徵等語（
    原審卷第131 頁），嗣經原審法院當庭勘驗被告乙○○身體特
    徵，其勘驗結果為：「⑴被告乙○○肚子下方確實有1 條橫線
    開刀疤痕，約10餘公分。⑵被告乙○○左肩上方有1 塊花色紋
    路痕跡，但並不明顯，且並非白色橢圓形狀。」一節，亦有
    原審法院101 年7 月25日審判筆錄1 份及卷附之當庭拍攝被
    告乙○○腹部、左上臂之照片3 張在卷可佐（原審卷第144 頁
    、第157-159 頁）。查男女之間若非有相當親密關係，自無
    可能知悉對方身體隱密部位之特徵。又以被告乙○○腹部下方
    開刀疤痕之位置，其已相當靠近女子私密之內褲位置，然證
    人丙○○既可明確敘述乙○○身體私密位置之特徵及形狀，足見
    被告乙○○與丙○○曾有發生姦情之事實，已甚顯明。故被告乙○○上訴意旨主張：上訴人乙○○並未如丙○○所述於100 年2 月
    間與其發生性行為，可再當庭再勘驗上訴人乙○○其他隱密處
    特徵云云，則本院認被告乙○○所犯相姦罪之事證，已臻明確
    ，自無再行勘驗之必要，附此敘明。
（二）綜上所述，被告乙○○明知丙○○為有配偶之人，而仍在其住
      處與丙○○發生性行為1 次之事證，已甚明確，其相姦犯行
      ，洵堪認定。
二、【被告丙○○、乙○○犯傷害罪及乙○○犯公然侮辱罪部分】：
（一）訊據被告乙○○、丙○○均坦承其2 人於100 年4 月25日20時
      許，在洪○○上開住處發生爭執，其間洪○○曾有勸架，而丙○○則在事發後，即先行離開等情，惟被告丙○○、乙○○均矢
      口否認有傷害對方之犯行。另被告乙○○亦否認有何在上址
      對丙○○公然侮辱之犯行，乙○○並辯稱：當天是丙○○叫伊去
      那裡把話講清楚，伊才會現場去找丙○○，而現在已經忘記
      當時有無罵他（丙○○）「臭俗仔」、「龜兒子」（臺語）
      ，且當時去理論時，反而遭丙○○毆打，所以身上才會有傷
      云云。被告丙○○則辯稱：100 年4 月25日，伊是去朋友家
      中打麻將，乙○○衝進去後，即對其辱罵，又用安全帽打伊
      的頭，而伊並沒有還手打乙○○云云。
（二）經查：
  ⒈被告乙○○於100 年4 月25日20時許，前往被告丙○○友人洪春
    生位於屏東縣○○市○○路000 號之7 之居處，並在該處與丙○○
    發生口角爭執之事實，業據被告乙○○、丙○○已於原審供承在
    卷（原審卷第43頁反面），核與證人洪春生於偵查及原審證
    述情節相符（偵二卷第69、70頁、原審卷第116-第121 頁反
    面）。又被告乙○○、丙○○2 人在上址互相拉扯後，乙○○當場
    受有左腕挫擦傷、下背挫擦傷、右大腿挫擦傷、前胸挫傷、
    右肘擦挫傷等傷害。另丙○○則當場受有頭面部4 ×4 公分腫
    痛、腹部疼痛、右手掌背4 ×4 公分腫痛等傷害，此有乙○○
    之善工醫療財團法人屏東基督教醫院100 年4 月25日乙診字
    第e00000000 號診斷證明書、丙○○之國仁醫院100 年4 月25
    日國仁醫甲診字第1335號驗傷診斷書各1 份在卷可稽（警卷
    第20、21頁），是被告2 人當場均受有傷害之事實，已甚明
    確。
  ⒉又被告乙○○、丙○○雖分別以前詞置辯，惟查：
  ⑴本件證人洪○○已於偵訊證述：100 年4 月25日乙○○有來我中
    正路的住處，她跟丙○○是情侶關係，我們經常去唱歌，當天
    乙○○喝得很醉，我跟丙○○在打麻將，乙○○就衝過來我家裡面
    ，把麻將桌推倒，就在家裡罵丙○○「臭俗仔」、「龜兒子」
    （台語），雙方拉扯後，我就把乙○○攔開，後來乙○○跟丙○○
    走出去，又發生拉扯，雙方都有摔倒，我看見乙○○在外面打
    丙○○，我記得乙○○也有拿安全帽打丙○○，當天我也有勸架，
    後來我就叫丙○○先離開等語（偵一卷第69、70頁），復於原
    審證述：我也不太清楚當天如何開始發生衝突的，丙○○在我
    家打麻將，乙○○一進來就把牌推倒，雙方有拉扯，我就勸她
    大家都是好朋友，有事好好講，我就跟他們說不要在裡面吵
    架，他們2 人就到外面又互相拉扯，中間我也有去勸架，但
    拉扯過程中他們2 人都有跌倒在地，後來我就叫丙○○先離開
    ，…我有聽到乙○○罵丙○○「俗仔」，丙○○和乙○○打架當天，
    我有也阻止，但過程中他們有互相出拳，互相打來打去，腳
    也有踢來踢去，…我就站在中間阻止，乙○○來我家時是有罵
    丙○○「臭俗仔」、「龜兒子」，是在我家裡面罵的，沒有罵
    很久，但聲音很大，在場之人都可以聽到等語（原審卷第11
    7 頁- 第121 頁反面）。足見被告乙○○於案發當日前往洪春
    生之住處後，被告2 人先在屋內發生衝突，其後2 人又到屋
    外發生肢體拉扯等情節，亦與被告2 人上開所述之情節，大
    致相符。又證人洪○○與被告乙○○、丙○○平日均屬相熟識而有
    交情之友人（原審卷第116 頁反面），證人洪春生自無須捏
    造事實，而自陷偽證之必要。
  ⑵被告兼證人丙○○於偵訊供述：在100 年4 月25日晚上8 時許
    ，伊在洪○○家裡打麻將，當時有「阿美」、洪○○，還有其他
    人不詳姓名之人在場，乙○○就走進來翻桌子，就拿安全帽在
    洪○○家裡打伊，…，她還罵伊「龜兒子、俗阿子」（臺語）
    ，之後伊就騎機車離開等語（偵一卷第15頁），復於原審亦
    證述：當時在洪○○家時，乙○○有先用安全帽打伊的頭，乙○○
    當時喝醉了，乙○○就用安全帽打伊，並踢伊的肚子，…乙○○
    在洪○○家裡面有罵伊，罵「龜兒子」，…洪○○有把我們拉開
    ，當天在洪○○家時，伊有與乙○○發生拉扯、肢體衝突等語（
    原審卷第122 頁及反面），核與證人洪○○前揭所證述之情節
    ，大致相符，復有丙○○之國仁醫院100 年4 月25日國仁醫甲
    診字第1335號驗傷診斷書各1 份在卷可稽，業如前述，足認
    告訴人兼證丙○○此部分所述，應非虛構，自可採信。
  ⑶另被告兼證人乙○○於偵訊亦證述：100 年4 月25日丙○○傳簡
    訊給伊要伊說清楚，電話中罵伊，丙○○在中正路賭博，當時
    伊去找丙○○，丙○○叫伊出去外面，丙○○就動手打伊身體，還
    用腳踢伊等語（偵一卷第25頁），復於原審亦證述：100 年
    4 月25日伊當天去洪春生住處找丙○○，是丙○○一直打電話給
    伊叫伊去跟他理論，所以伊是當天去跟他理論的，伊有開店
    ，是要叫丙○○不要騷擾及傳訊息恐嚇伊，讓伊生存，不要讓
    伊無法賺錢，伊當天去找丙○○時，他們在打牌，當場有洪○○
    、丙○○，還有另外2 個我不認識的人，當天是丙○○叫伊出去
    外面的，我們有打架，是丙○○叫伊出去再動手打伊，丙○○是
    在屋外打伊的，當時丙○○是用右手，以拳頭打伊胸前，打好
    幾下，至少有4 、5 下，然後丙○○又有打伊的手腕很多下，
    並用腳踢伊的背，也踢好幾下等語（原審卷第71頁反面- 第
    72頁反面），亦核與證人洪○○前揭所證述：乙○○至其上開居
    處後，與丙○○在其住處外爭執拉扯及互相出拳毆打等情節，
    亦大致相符，並有乙○○之屏東基督教醫院診斷證明書，業如
    前述，足見被告丙○○當時確有毆打乙○○，致其受有上述傷害
    之事實，應可確認。
  ⑷又本件被告2 人於上開時地，在洪○○住處內即已發生拉扯及
    肢體衝突之行為，業據證人洪○○於原審證述如前，並有被告
    2 人前開驗傷診斷書存卷可佐。被告丙○○、乙○○關於對方當
    時是如何毆打，其過程中雖有部分未盡相符，然被告雙方既
    均指責對方於案發之際遭毆打成傷，故縱令被告2人就其各
    遭對方毆打之情節，稍有未符，然仍無礙於被告丙○○、乙○○
    就本件傷害事實之認定。
  ⒊又按刑法上之公然侮辱罪，祗須侮辱行為足使不特定人或多
    數人得以共見共聞，即行成立。所謂侮辱，係以使人難堪為
    目的，以言語、文字、圖畫或動作表示不屑、輕蔑或攻擊之
    意思，足以對於個人在社會上所保持之人格及地位，達貶損
    其評價之程度即屬之；而是否符合侮辱之判斷，應顧及行為
    人之年齡、教育程度、職業與被害人之關係及社會整體之價
    值觀等情狀。本案被告乙○○於在洪○○住處，接續以「臭俗子
    」、「龜兒子」等語辱罵丙○○，業經認定如前，則依其言語
    使用方式，堪認該等言語在場聽聞者，亦能體認係以該言語
    作為人身攻擊，已使丙○○之人格遭受貶損，而足以貶損其尊
    嚴；且衡以社會通念一體觀察，亦足以使聽聞者感覺難堪無
    疑，足認被告乙○○對丙○○以台語辱罵之言詞，已足以貶抑丙○○之人格。又本案發生地點雖在洪○○住處內，惟被告乙○○當
    時辱罵聲音很大，大家都聽得見之事實，業據證人洪○○證述
    如前，然被告乙○○辱罵丙○○時，則現場除有被告2 人外、另
    有證人洪○○及在場不詳姓名之人親耳見聞，亦據證人洪○○證
    述明確，足徵被告乙○○辱罵丙○○之際，係處於不特定多數人
    得以共見共聞之狀況，已符合「公然」侮辱之要件，亦可確
    認。
（三）綜上所述，被告丙○○、乙○○前揭所辯，均係事後卸責之詞
      ，不足採信。從而，本件被告丙○○、乙○○此部分之事證，
      已臻明確，被告丙○○、乙○○傷害之犯行，暨被告乙○○公然
      侮辱之犯行，均洵堪認定。
（四）至證人洪○○雖於原審證述：當時並未看到丙○○、乙○○雙方
      身上受有傷害云云，然其此部分之證述，已與丙○○、乙○○
      前揭驗傷診斷書所顯示之事證不符，故自不足為被告丙○○
      、乙○○2 人就其所犯之傷害罪部分，為有利之認定，附此
      敘明。
三、【被告丙○○犯恐嚇危害安全罪部分】：
（一）訊據被告丙○○坦承有於附表所示之時間，以其所持用之門
      號0000000000號行動電話，傳送如附表所示之簡訊內容至
      乙○○所持用之門號0000000000號行動電話（本院卷75頁）
      ，惟矢口否認有何恐嚇之犯意，並辯稱：伊傳送簡訊予乙○○，僅是伊情緒的抒發，想要與乙○○溝通，挽回感情，並
      無要恐嚇乙○○之意思云云，然查：
  ⒈被告丙○○有於如附表所載之時間，以其所持用之門號0000000
    000號行動電話，傳送如附表所示之簡訊內容予乙○○所持用
    之門號0000000000號行動電話等事實，業據被告丙○○於警詢
    、偵查及原審及本院審理中均坦承不諱，並有被告丙○○所持
    用之門號0000000000號行動電話所傳送如附表所示之簡訊內
    容之翻拍照片20張在卷可按（偵一卷第45-64 頁），是此部
    分之事實，應堪以認定。
  ⒉被告丙○○雖辯稱：當時並無恐嚇乙○○之意云云，惟查：
  ⑴按刑法第305 條之罪，僅以受到惡害通知者心生畏懼，而有
    不安全的感覺為已足，不以發生客觀上之危害為要件。又刑
    法第305 條恐嚇危害安全罪所保護之法益，係為個人免於恐
    懼之意思決定自由，因此祇須行為人客觀上將加害生命、身
    體、自由、名譽與財產等事項通知他人，而該通知事項，依
    其所通知之方法、態樣、內容，以社會一般觀念加以客觀判
    斷，確足以使受到惡害通知之人心生畏懼，致危及其在社會
    日常生活之安全感，即應成立本罪。
  ⑵查本件被告丙○○傳予告訴人乙○○之簡訊內容為「早晚會發現
    的（，）長痛不一（，）悔恨會發燒毀滅」、「不要無情深
    深（，）恨不得毀滅一切（，）勿怪事故成災（，）害死無
    辜的人」、「心想和氣溝通（，）看你恨死我（，）再千言
    萬語解釋也無動於衷（，）是你對我無情不是我無義（，）
    你懷著恨死心境待我（，）我會心服嗎（，）沒關係的（，
    ）我看你囂張有多久（，）你很行多久（，）昔日的恩愛今
    變仇人（，）請互相尊重（，）否則後果天下皆知（，）請
    三思」、「走得瞧（，）別逼我發狂」等語，已有前揭該等
    簡訊內容之翻拍照片在卷可佐。觀諸上開簡訊內容，其客觀
    上已均符合以加害生命、身體等之情事無訛。又被告兼證人
    乙○○於原審以證人身分證述：丙○○所傳送簡訊內容，感覺會
    害到我們母子，如「毀滅」，會毀滅我跟我兒子的人身安全
    ，簡訊內容說「我無情要毀掉我的一切」，這「一切」是指
    我跟我兒子的人及所有東西。我不知道簡訊內容「勿怪事故
    成災害死無辜的人是何意」，但我看到就是很怕。「後果天
    下皆知，請三思」所指「後果」是指我會死掉。我不知道被
    告抓狂的方式是怎樣，可能會對我不利，讓我死可能會撞我
    ，潑我硫酸，我當然很怕等語（原審卷第73頁- 第74頁），
    堪認上開內容之簡訊對告訴人乙○○，已造成其心理畏怖，故
    被告丙○○此部部恐嚇危害安全之事證，亦臻明確。
  ⒊綜上所述，被告丙○○上開所辯，委無足採。被告丙○○所為如
    附表所示之4 次恐嚇危害安全犯行，均洵堪認定。
四、【被告丙○○犯毀損罪部分】：
（一）訊據被告丙○○矢口否認有以油漆潑灑乙○○住處大門之犯行
      ，並辯稱：由監視錄影畫面所顯示之摩托車，並非伊的摩
      托車，且該畫面無法看清楚騎摩托車的人係伊云云。惟查
      ：
  ⒈於100 年4 月28日晚間10時5 分許，有一名男子騎乘機車至
    乙○○位在屏東縣○○市○○路000 巷0 號租屋處前方某處後，即
    以紅色油漆潑灑在該租屋處大門處，而致該租屋處之大門、
    牆壁、窗戶及停放於該租屋處前方之重型機車均遭潑灑紅色
    油漆等事實，業據證人乙○○、林○○於偵查及原審審理中證述
    綦詳（偵一卷第24、25頁、原審卷第77頁、第124 頁反面- 
    第126 頁），並有屏東縣屏東市忠孝路247 巷口監視器翻拍
    照片6 張、乙○○位於屏東縣○○市○○路000巷0 號之租屋處遭
    潑油漆之現場照片8 張、屏東縣政府警察局屏東分局101 年
    3 月5 日屏警分偵字第1010004729號函暨所檢附潑漆案件監
    視器錄影光碟及翻拍照片6 張在卷可憑（警卷第36-42 頁、
    原審卷第25-30 頁），是此部分之事實，應可認定。
  ⒉又證人林○○於原審證述：100 年4 月28日當天晚上10時許，
    我聽到我母親大喊，叫我名字，說有人來潑漆，我那時在樓
    上，我就馬上衝出去看，跑出2 樓房間的陽台，從上面看下
    去就看到丙○○騎機車的側面，還有1 罐東西在腳踏板，手上
    好像也有拿東西，我看到丙○○騎機車轉彎的側面及背影等語
    （原審卷第123 頁反面- 第124 頁），復證稱：「（問：你
    說有看到側面及背影，如何認定就是被告丙○○？）機車就是
    被告丙○○的機車，臉也是被告丙○○等語（原審卷第124 頁）
    。嗣經原審於101 年5 月16日當庭初次勘驗前揭潑漆現場錄
    影光碟，勘驗內容為：「（以下僅畫面，背景聲音應為翻拍
    者與他人對談聲）監視器拍攝地點為一道路轉彎處（畫面中
    由下往上向右彎，非交岔路口），畫面右下方道路上停有1 
    部藍色小貨車，道路左側為住宅，未有車輛經過。（畫面右
    上方顯示時間為2011/04/2821：55：33）（畫面晃動，未完
    整翻拍監視器畫面）（畫面回復，仍未有車輛經過）畫面右
    上方住宅圍牆有燈光照射，有1 名著短袖上衣短髮男性騎士
    背對畫面騎乘機車行經監視錄影畫面拍攝地點（機車車頭上
    儀表板較小，車頭前方似有置物籃），自畫面左下方進入路
    口，向右彎行駛至畫面右上方，該騎士上衣後方上面有一似
    英文字母『S 』之圖案，此時對向並有1 名女性騎士（騎士臉
    部特徵無法辨識），面向鏡頭騎乘機車與上開男性騎士機車
    會車而過（畫面晃動，未完整翻拍監視器畫面）。②（畫面
    回復）（此時畫面右上方顯示時間為2011/04/2821：58：36
    ）道路左側住宅圍牆有燈光照射，有一女性騎士（騎士臉部
    特徵無法辨識），面向鏡頭騎乘機車自畫面右上方進入路口
    ，向左彎行駛至畫面左下方（仍未有車輛經過，惟於影片時
    間3 分35秒時，道路左側住宅圍牆似有燈光照射）4 分29秒
    有1 名著短袖上衣男性騎士（騎士臉部特徵無法辨識），面
    向鏡頭騎乘機車自畫面右上方進入路口，向左彎行駛至畫面
    左下方，該名騎士機車座墊上似有深色物品，該騎士並以左
    手伸向該深色物品。」等節，有原審101 年5 月16日審判筆
    錄1 份附卷可參（原審卷第70頁）。證人林○○於原審證述：
    （問：你說看到那個人騎的機車，跟報紙報導看到的機車是
    同1 臺機車，你是先在報紙看到該輛機車？）不是，我之前
    就有看過丙○○騎該輛機車。（問：是否有看到這份報導？）
    是。（問：是否看到報紙上被告丙○○所騎乘該輛VINO黑色機
    車？）是等語（原審卷第125 頁反面- 第126 頁）。嗣經原
    審於101 年7 月9 日再次勘驗上開光碟影像，其勘驗結果顯
    示：「①2 ：27有1 名短髮男子騎乘黑色機車，黑色機車側
    面有一銀色直線，與丙○○所提出蘋果日報報導丙○○所騎乘黑
    色機車側面車殼有1 條銀色直線相似。②4 ：29上開騎乘黑
    色機車之男子經過，其側面機車殼亦有1 條銀色橫線，該輛
    機車前方似有不明紅色物體，該名男子以手壓住該紅色物體
    。」，此有原審101 年7 月9 日審判筆錄1 份附卷可按（原
    審卷第126 頁反面），核與被告丙○○所提出卷附之蘋果日報
    報導所刊登丙○○所騎乘該輛VINO黑色機車之特徵（偵三卷第
    3 頁、原審卷第84頁），與前述勘驗錄影光碟結果所顯示不
    明男子所騎乘該輛前方置有機車不明紅色物體之VINO黑色機
    車，均多處有相似之處，足見證人林○○上開所證，並非虛構
    ，應為可採。
  ⒊另被告丙○○之辯護人於原審辯護意旨復主張：該輛機車與被
    告丙○○所騎乘之黑色機車右側手把裝有後視鏡並非相同云云
    。然經原審法院於101 年7 月25日第3 次勘驗上開光碟影像
    ，其勘驗結果顯示：「①2:27有1 名身著深色短袖上衣騎士
    騎乘黑色機車行經該處，其所騎乘該輛機車右手把並無法判
    斷有無裝有後視鏡。②4:29該名深色短袖上衣騎士騎乘黑色
    機車行經該處，該名男子有將右手伸向前方壓住紅色不明物
    體，該機車側面有1 條橫線，該輛機車右側手把上方疑似有
    後視鏡鏡面反射光線。」等情，亦有原審法院101 年7月25
    日審判筆錄1 份附卷可參（原審卷第150 頁），而以前揭蘋
    果日報報導所刊登被告丙○○所騎乘該輛VINO黑色機車之右側
    手把處有裝設後視鏡，則與原審法院勘驗結果其所顯示之該
    名男子所騎乘該輛前方置有機車不明紅色物體之VINO黑色機
    車之右側手把處有後視鏡之反射光線一節，竟有相同之處，
    足見被告丙○○上訴意旨認：證人林○○之證述不實在云云，應
    屬卸責之詞，不足採信。
  ⒋又本件告訴人乙○○於100 年4 月28日18時27分至19時45分止
    ，即在警局製作筆錄，並對其曾遭被告丙○○（於100 年4 月
    25日）傷害之告訴，此觀之乙○○當晚所製作之警詢筆錄在卷
    自明（警卷4 頁），而乙○○位在屏東市○○路000巷0 號租屋
    大門，旋於當晚22時許，即遭人以紅色油漆潑灑，並波及該
    租屋處大門附近之牆壁、窗戶及停放於該租屋處前方之重型
    機車等情，此有屏東市○○路000 巷口監視器翻拍照片6 張（
    警卷第36-38 頁）、潑油漆之現場照片8 張（警卷第39-42 
    頁）可按。復參諸告訴人乙○○亦於本院審理時指稱：因為我
    （100 年4 月28日）當天晚上到派出所製作筆錄，並向丙○○
    提出傷害及恐嚇之告訴，所以我兒子約在當晚上9 時許，就
    有打電話給丙○○，告訴他（丙○○）說我母親（乙○○）已在派
    出所向你提出告訴，希望事情結束後，不要再騷擾我母親了
    ，結果（當晚）22時5 分許，我家就被潑紅色油漆等語（本
    院卷76頁）。足徵被告丙○○在得到乙○○當晚已到警局提出傷
    害之告訴訊息後，因不滿乙○○此舉，隨即為上開潑灑油漆之
    事實，應可確認。
（二）又按刑法第354 條之毀損罪，以使所毀損之物失其全部或
      一部之效用為構成要件，所謂「毀棄」即毀壞滅棄，而使
      物之本體全部喪失其效用及價值者；稱「損壞」即損傷破
      壞，改變物之本體而減損其一部效用或價值者；稱「致令
      不堪用」係指除毀棄損壞物之本體外，以其他不損及原物
      形式之方法，使物之一部或全部喪失其效用者而言。查本
      件被告丙○○以紅色油漆潑灑乙○○上開處所，致乙○○上開處
      所之大門、牆壁、窗戶及停放於該租屋處前方之重型機車
      均遭潑灑紅色油漆，且遭潑灑紅色油漆之面積均非小，又
      上開大門、窗戶、牆壁除有防閉作用外，亦屬係住家之門
      面外觀，及上開機車之車殼烤漆係用以保護車體，並兼具
      美觀之功能，而被告丙○○以上開潑灑紅色油漆方式致該等
      物品，均已覆蓋大面積紅色油漆而減損其外觀、美觀之效
      用，自屬毀損行為無疑。故被告丙○○毀損犯行之事證明確
      ，犯行洵堪認定。另公訴意旨認被告丙○○就此部分毀損物
      品所為，其程度上已達「致令前揭物品不堪用」云云。然
      觀之卷附照片顯示該等物品係遭紅色油漆潑灑，堪認此僅
      「減損」該等物品之外觀，尚不足認該等物品已達「致令
      不堪使用」之程度，是公訴意旨認上開大門、物品等物品
      已達「致令不堪使用」云云，尚有誤會。
五、論罪科刑：
（一）被告丙○○部分：
  ⒈核被告丙○○就傷害乙○○部分所為，係犯刑法第277 條第1 項
    之傷害罪；另其以簡訊（即如附表所示簡訊內容）分別傳送
    乙○○，均係犯刑法第305 條之恐嚇危害安全罪；又其以紅色
    油漆潑向在乙○○上開住處之大門，並波及該大門附近之牆壁
    、窗戶及停放於該屋前方之重型機車，係犯刑法第354條之
    毀損他人物品罪。
  ⒉被告丙○○就所犯傷害及毀損罪及恐嚇危害安全罪（即如附表
    所示時間分別為99年10月20日14時23分許、同月22日1 時30
    分許及100 年4 月4 日22時17分許、同月24日0 時45分許；
    計有4 次恐嚇危害安全罪），共計6 罪，其所犯罪時間不同
    ，犯意各別，行為互殊，應分論併罰。
（二）被告乙○○部分：
  ⒈核被告乙○○就所犯相姦罪部分，係犯刑法第239 條後段之相
    姦罪；另就毆打及辱罵丙○○所為，係分別犯刑法第277條第1
     項傷害罪及同法第309 條第1 項公然侮辱罪。
  ⒉被告乙○○上開所犯3 罪，犯意各別，行為互殊，應分論併罰
    。
參、原審認被告丙○○、乙○○2 人均罪證明確，因而適用刑法第23
    9 條後段、第277 條第1 項、第305 條、第354 條、第41條
    第1 項前段、第51條第6 款，刑法施行法第1 條之1 ，並審
    酌被告丙○○係成年且智識健全之人，理應知悉在現代民主法
    治社會中，對於任何糾紛之解決，應本諸理性、和平之手段
    與態度為之，其竟僅因細故，不顧雙方情誼，而以上述方式
    傷害乙○○，並傳送簡訊恐嚇乙○○，造成其精神上因畏懼而感
    受痛苦，復以上開潑灑紅色油漆之方式，毀損乙○○租屋處之
    大門、牆壁、窗戶等物，並損及停放在一旁之機車，所為不
    僅欠缺法治觀念，且嚴重侵害他人之身體及財產法益，又於
    犯後否認犯行，態度非佳，迄未與乙○○達成和解，兼衡以乙○○所受傷勢及所受損害之程度，並酌以其犯罪動機、手段、
    情節，暨衡及其素行、教育程度為高中畢業、家庭經濟狀況
    為小康，分別就其所犯傷害罪，量處拘役30日；另所犯如附
    表所示恐嚇危害安全罪之4 罪，各量處如附表所載之刑（均
    各處拘役20日）；又所犯毀損他人物品罪，量處拘役30日；
    上開6 罪，如易科罰金，均各以新臺幣1000元折算1 日；並
    定應執行拘役100 日，如易科罰金，以新臺幣1000元折算1 
    日。另審酌被告乙○○明知丙○○係有配偶之人，仍介入他人婚
    姻，而與丙○○發生相姦行為，所為誠無可取，且其與丙○○同
    居，卻僅因細故，而不思以和平方式解決，竟傷害丙○○身體
    ，復無視丙○○之人格尊嚴，而以污衊之言語公然辱罵，致丙○○難堪，其行為誠屬可議，且否認犯行，並酌以迄今未與丙○○及告訴人甲○○達成和解，兼衡以其犯罪動機、目的、手段
    、情節，暨衡及其素行、教育程度為國中畢業、家庭經濟狀
    況為勉持等一切情狀，分別就犯相姦罪，量處有期徒刑3 月
    ，如易科罰金，以新臺幣1000元折算1 日；所犯傷害罪，量
    處拘役30日；所犯公然侮辱罪，量處拘役20日；並就所犯上
    開傷害罪及公然侮辱罪部分，定應執行拘役40日，如易科罰
    金，以新臺幣1000元折算1 日。復敘明被告丙○○所傳送如附
    表所示之簡訊內容使用之門號00000000000 號行動電話1 支
    （含SIM 卡1 枚），固係為被告丙○○所使用，業據被告丙○○
    於警詢中供述在卷，而該行動電話雖係供被告丙○○犯恐嚇罪
    所用之工具，然並無證據足認該行動電話尚仍存在，且亦非
    屬違禁物，為避免執行之不便，自予不予宣告沒收。經核原
    判決認事用法，均無不合，另對被告2 人量刑及定應執行刑
    部分，亦稱妥適。被告丙○○、乙○○上訴意旨均否認犯罪，指
    摘原判決不當；另檢察官上訴意旨就被告丙○○定應執行刑部
    分，認罪刑不相當，亦指摘原審判決不當。均無理由，應予
    駁回。
據上論斷，應依刑事訴訟法第368條，判決如主文
本案經檢察官張益昌到庭執行職務。
中　　華　　民　　國　 102　　年　　1 　　月　　10　　日
                    刑事第六庭  審判長法  官  翁慶珍
                                      法  官  石家禎
                                      法  官  李政庭
以上正本證明與原本無異。
不得上訴。
中　　華　　民　　國　 102　　年　　1 　　月　　10　　日
                                      書記官  白  蘭
附錄本判決論罪科刑法條：
中華民國刑法第239條
（通姦罪）
有配偶而與人通姦者，處1 年以下有期徒刑。其相姦者亦同。

中華民國刑法第277條
（普通傷害罪）
傷害人之身體或健康者，處3 年以下有期徒刑、拘役或1 千元以
下罰金。犯前項之罪因而致人於死者，處無期徒刑或7 年以上有
期徒刑；致重傷者，處3 年以上10年以下有期徒刑。

中華民國刑法第305條
（恐嚇危害安全罪）
以加害生命、身體、自由、名譽、財產之事，恐嚇他人致生危害
於安全者，處2 年以下有期徒刑、拘役或3 百元以下罰金。

中華民國刑法第354條
（毀損器物罪）
毀棄、損壞前二條以外之他人之物或致令不堪用，足以生損害於
公眾或他人者，處2 年以下有期徒刑、拘役或5 百元以下罰金。


附表：

編號 犯罪時間 簡訊內容（註：括號部分為解讀方便而加註） 主           文         欄  1 99年10月20日14時23分許 早晚會發現的（，）長痛不一（，）悔恨會發燒毀滅 丙○○犯恐嚇危害安全罪，處拘役貳拾日，如易科罰金，以新臺幣壹仟元折算壹日。  2 99年10月22日1 時30分許 不要無情深深（，）恨不得毀滅一切（，）勿怪事故成災（，）害死無辜的人 丙○○犯恐嚇危害安全罪，處拘役貳拾日，如易科罰金，以新臺幣壹仟元折算壹日。  3 100 年4月4 日22時17分許 心想和氣溝通（，）看你恨死我（，）再千言萬語解釋也無動於衷（，）是你對我無情不是我無義（，）你懷著恨死心境待我（，）我會心服嗎（，）沒關係的（，）我看你囂張有多久（，）你很行多久（，）昔日的恩愛今變仇人（，）請互相尊重（，）否則後果天下皆知（，）請三思 丙○○犯恐嚇危害安全罪，處拘役貳拾日，如易科罰金，以新臺幣壹仟元折算壹日。  4 100 年4月24日0時45分許 走得瞧（，）別逼我發狂 丙○○犯恐嚇危害安全罪，處拘役貳拾日，如易科罰金，以新臺幣壹仟元折算壹日。